臺灣新竹地方法院民事判決　　　　　　 100年度家訴字第84號
原　　　告　陳雅姈
訴訟代理人　徐堯慶律師
被　　　告　進松
訴訟代理人　張藝騰律師
上列當事人間請求宣告夫妻分別財產制事件，本院於民國100 年
11月17日辯論終結，判決如下﹕
    主  文
准原告與被告改用夫妻分別財產制。
訴訟費用由被告負擔。
    事  實
壹、程序部分：
    按訴狀送達後，原告不得將原訴變更或追加他訴，但經被告
    同意者，不在此限；被告於訴之變更或追加無異議，而為本
    案之言詞辯論者，視為同意變更或追加，民事訴訟法第255
    條第1 項第1 款及第2 項分別定有明文。查原告起訴原主張
    依民法第1010條第2 項之規定請求宣告改用分別財產制，嗣
    於民國100 年9 月19日言詞辯論期日當庭追加依民法第1010
    條第1 項第6 款規定之改用分別財產制事由，而原告上開訴
    之追加，被告未表示異議，且為本案之言詞辯論，應視為同
    意原告訴之追加，依上開規定，原告所為訴之追加，程序上
    並無不合，應予准許。
貳、實體部分
一、原告方面：
(一)、聲明：
１、原告與被告間改用分別財產制。
２、訴訟費用由被告負擔。
(二)、陳述：
１、原告與被告結婚已逾30年，育有2 名子女，原共同居住在新
    竹縣竹北市○○街304 號住處。兩造結婚後，感情初尚融洽
    ，並由被告負責管理家中財物，然被告經常自行提領原告存
    款私吞花用，原告發覺後，欲收回管理權，被告藉詞拒絕，
    致雙方時起爭執，被告常以不堪入耳之言語羞辱、謾罵原告
    ，並經常夜不歸戶。原告為了子女忍氣吞聲，被告不但不知
    悔改，甚至變本加厲，不時辱罵原告，使原告精神痛苦不堪
    ，夫妻已難以維持共同生活。
２、被告於99年12月初離家，棄家庭於不顧，迄今已逾8 個月，
    均未與原告同住。又被告常趁原告上班不在家之際任意進入
    屋內，其於100 年4 月5 日遭原告撞見，老羞成怒，再三辱
    罵原告，同年6 月26日被告車禍住院時，原告念在夫妻情誼
    前往醫院照料，反遭被告以不堪入耳之言語羞辱。被告出院
    後於同年7 月1 日、19日對原告拳腳相向，原告不得已報警
    並聲請保護令，經本院以100 年度司暫家護字第312 號裁定
    核發暫時保護令在案。本件兩造婚後並未約定夫妻財產制，
    應適用法定財產制，兩造間既有其他重大事由、或已難以維
    持共同生活不同居達6 個月以上等情形，爰依民法第1010條
    第1 項第6 款、第2 項等規定，請求宣告改用分別財產制。
二、被告方面：
(一)、聲明：
１、原告之訴駁回。
２、訴訟費用由原告負擔。
(二)、對原告陳述之抗辯：
１、按民法第1010條第2 項後段規定係91年6 月26日修正，修正
    前本項原係列於同條第1 項第5 款，而舊法第1010條第1 項
    第5 款之規定，係於74年6 月3 日修正時所增列，當時修正
    增列之立法理由乃如夫妻感情破裂，不能繼續維持家庭共同
    生活，且事實上不同居已達6 個月以上時，如原採法定財產
    制或分別財產制以外之約定財產制者，玆彼此既不能相互信
    賴，自應准其改用分別財產制，俾夫妻各得保有其財產所有
    權、管理權及使用收益權，減少不必要之困擾，爰增列第5
    款規定，以應事實上之需要。又民事訴訟法第277 條係舉證
    責任分配法則之明文規定。
２、原告既以前開陳述訴請宣告改用分別財產制，則本件是否確
    有「夫妻難以維持共同生活且不同居已達6 個月以上」之有
    利事實，即夫妻感情破裂，不能繼續維持家庭共同生活，且
    事實上不同居已達6 個月以上等情，原告應負舉證責任。查
    原告僅泛稱被告已於99年12月初離家，實則被告均與原告同
    居生活，無離家已逾8 個月情事，核與民法第1010條第2 項
    後段之要件不符。又原告所陳有關雙方爭執始末、被告有無
    辱罵原告等節，均為原告片面之詞，被告概予否認，原告亦
    未舉證已實其說，故兩造間是否確有難以維持家庭共同生活
    之事實，非謂無疑，亦與法律規定要件未合，被告亦否認兩
    造且有得宣告改用分別財產制之重大事由，故原告請求依法
    宣告分別財產制，應無理由。
三、本院之判斷：
(一)、按夫妻得於結婚前或結婚後，以契約就本法所訂之約定財產
    制中，選擇其一，為其夫妻財產制；夫妻未以契約訂立夫妻
    財產制者，除本法另有規定外，以法定財產制，為其夫妻財
    產制，民法第1004條、第1005條定有明文。再按夫妻難於維
    持共同生活，不同居已達六個月以上時，法院因夫妻一方之
    聲請，得宣告改用分別財產制，民法第1010條第2 項後段分
    別定有明文。是於夫妻感情破裂，不能繼續維持家庭共同生
    活，且事實上不同居已達六個月以上時，如原採法定財產制
    或分別財產制以外之約定財產制者，因彼此既不能相互信賴
    ，自應准其改用分別財產制，俾夫妻各得保有其財產所有權
    、管理權及使用收益權，減少不必要之困擾，以應事實上之
    需要，最高法院93年度台上字第1878號判決參照。
(二)、經查：
１、原告主張兩造結婚逾30年，育有2 名子女，婚姻關係現仍存
    續中，及兩造未以契約訂立夫妻財產制等事實，業據提出戶
    籍謄本2 份為證，且為被告所不爭執，堪信為真實。
２、原告另主張兩造因財務問題時有爭執後、被告常以言詞經常
    羞辱原告、及被告自99年12月離家，兩造分居已逾8 個月等
    情，然為被告否認，並以前揭情詞置辯。經查：
(1)、證人即兩造之長女溫韻筑於本院審理時證述：「（原告訴訟
    代理人問：在哪一段期間跟兩造住在一起？）我96年出國，
    96年以前及98年底回國之後，就住在現在戶籍地，跟兩造同
    住。住到100 年4 月多才搬到新竹市，自己租房子，但有時
    候還是會回家；（原告訴訟代理人問：從98年回來以後父母
    關係為何？）關係不是很好；（原告訴訟代理人問：爸媽之
    間是否有口頭或身體上的暴力事件被你看到？）有，口頭或
    身體暴力都有，幾乎每一二天就有，我從二樓聽到，在一樓
    也會看到；（原告訴訟代理人問：何時知道父親離家就不住
    在家？）從99年10月多就常跑出去，頻率愈來愈頻繁，問他
    他也不說去哪裡。到12月以後就幾乎都沒有回家，如果回來
    就拿一些換洗衣物，就走了。據我所確知被告於99年12月以
    後晚上都沒有在家裡；（原告訴訟代理人問：被告99年12月
    以後有無住在家裡過？）我沒有看到過；（原告訴訟代理人
    問：爸爸在10到11月間開始離家頻繁時，有無拿走他自己的
    東西，是哪些東西？）我知道是他的換洗衣物，他的隨身聽
    ，盥洗用品及他隨身攜帶的物品；（原告訴訟代理人問：從
    99年12月到100 年的6 月底這段時間，以你個人瞭解，爸爸
    有無回來住？）他沒有回來住；（被告訴訟代理人問：從10
    0 年4 月以後，多久回父母住所地？）四月還滿頻繁，一周
    至少一次，有時候是白天，有時候會住。五月以後愈來愈少
    ，但回去的情況也是有時白天，有時晚上回去住；（被告訴
    訟代理人問：都幾點出去上班？）在戶籍地住是八點，在租
    屋處是八點十五分；（被告訴訟代理人問：下班幾點回家？
    ）五六點下班，下班回戶籍地約六點半；（被告訴訟代理人
    問：你上班時間你父親回去，你會知情？）不會；（法官問
    ：99年12月到100 年6 月底，有無聽說父親回來過？）有時
    候我回家，我媽有跟我說，被告有些衣服被拿走，我認為是
    被告自己回來拿，因為他有鑰匙；（法官問：除了媽媽跟你
    講之外，還有無人跟你講被告有回來，或被告的東西被拿走
    ？）沒有；（法官問：媽媽跟你講過幾次被告東西被拿走？
    ）媽媽跟我講過很多次，我不確定有幾次；（法官問：媽媽
    有無說爸爸有回來睡過？）沒有；（法官問：你確定從99年
    12月到100 年4 月你都沒看過被告回到戶籍地？）這段時間
    偶而的禮拜六日的白天會遇到被告，但是他都東西拿一拿就
    走，沒有在家裡睡過；（法官問：上開時間遇到被告幾次？
    ）不到五次。」等語（見本院100 年9 月19日言詞辯論筆錄
    ）。
(2)、細繹上開證言，核與原告主張之情節大致上相符，而證人溫
    韻筑與兩造具有父母子女關係，衡諸常情，應無僅為達成原
    告請求宣告夫妻分別財產制之目的，即與原告蓄意聯手杜撰
    情節，故為不利於被告陳述之理，是證人上開所述，應與實
    情相近，堪予採信，可見兩造時有口頭爭執或身體暴力衝突
    等情，確已難於維持共同生活，且被告自99年12月起至100
    年6 月底前，僅返家拿取物品，未與原告同居生活，其等不
    同居已達6 個月以上，堪認原告主張之事實洵屬有據，原告
    請求宣告兩造改用分別財產制，即無不合，應予准許。爰判
    准如主文第1 項所示。又原告依民法第1010條第2 項規定訴
    請准予宣告兩造改用分別財產制，既經准許，則其另以同條
    第1 項第6 款規定請求，即無再予審究之必要，併予敘明。
、本件事證已臻明確，兩造其餘攻擊防禦方法及證據資料，核
    與本件判決結果不生影響，毋庸一一論述，併予敘明。
肆、據上論結，本件原告之訴為有理由，依民事訴訟法第78條，
    判決如主文。
中    華    民    國   100    年    12    月    16    日
                  家事法庭法   官  林昌義
以上正本證明與原本無異。
如對本判決上訴應於判決送達後20日向本院提出上訴狀。
中    華    民    國   100    年    12    月    16    日
                          書記官  張永榮